臺灣高等法院臺中分院刑事判決　　　　100年度上易字第576號
上　訴　人　臺灣彰化地方法院檢察署檢察官
被　　　告　莊景智
上列上訴人因被告竊盜案件，不服臺灣彰化地方法院100年度易
字第217號中華民國100年3月8日第一審判決（起訴案號：臺灣彰
化地方法院檢察署100年度偵字第989、1257、1386號），提起上
訴，本院判決如下：
    主  文
原判決關於攜帶兇器竊盜及定應執行刑等部分均撤銷。
莊景智被訴攜帶兇器竊盜部分，無罪。
    理  由
一、公訴意旨略以：被告莊景智意圖為自己不法之所有，於民國
    100年1月5日下午3、4時許，前往彰化縣彰化市○○路○段71
    4巷內，以其所有置於機車工具包內，客觀上足為兇器使用
    之扳手為工具，持以拆卸被害人周文賓所有車牌號碼0471-C
    8號自小客車之車牌，得手後離去，旋為警查獲；因認其上
    開所為，涉有刑法第321條第1項第3款之攜帶兇器竊盜罪嫌
    （被告另分別竊取被害人詹祐昇及張黃慎之財物，而均犯普
    通竊盜罪等部分，經原審各判處有期徒刑3月、5月，因均無
    上訴，業已確定）。
二、按犯罪事實應依證據認定之，無證據不得認定犯罪事實；又
    不能證明被告犯罪者，應諭知無罪之判決，刑事訴訟法第15
    4條第2項、第301條第1項分別定有明文。次按事實之認定，
    應憑證據，如未能發現相當證據，或證據不足以證明，自不
    能以推測或擬制之方法，為裁判基礎；且認定不利於被告之
    事實須依積極證據，苟積極證據不足為不利於被告事實之認
    定時，即應為有利於被告之認定；另認定犯罪事實所憑之證
    據，雖不以直接證據為限，間接證據亦包括在內，然而無論
    直接證據或間接證據，其為訴訟上之證明，須於通常一般之
    人均不致有所懷疑，而得確信其為真實之程度者，始得據為
    有罪之認定，倘其證明尚未達到此一程度，而有合理之懷疑
    存在，無從使事實審法院得為有罪之確信時，即應由法院諭
    知被告無罪之判決（最高法院40年臺上字第86號、30年上字
    第816號、76年臺上字第4986號判例意旨參照）。又刑事訴
    訟法第161條第1項規定：檢察官就被告犯罪事實，應負舉證
    責任，並指出證明之方法。因此，檢察官對於起訴之犯罪事
    實，應負提出證據及說服之實質舉證責任。倘其所提出之證
    據，不足為被告有罪之積極證明，或其指出證明之方法，無
    從說服法院以形成被告有罪之心證，基於無罪推定之原則，
    自應為被告無罪判決之諭知（最高法院92年台上字第128號
    判例意旨參照）。
三、證據能力部分：
    被告以外之人於審判外之陳述，雖不符前4條（即刑事訴訟
    法第159條之1至第159條之4）之規定，而經當事人於審判程
    序同意做為證據，法院審酌該言詞陳述或書面陳述作成時之
    情況，認為適當者，亦得為證據；當事人、代理人或辯護人
    於法院調查證據時，知有第159條第1項不得為證據之情形，
    而未於言詞辯論終結前聲明異議者，視為有前項之同意，刑
    事訴訟法第159條之5定有明文。查本案在下列判決理由中所
    載被告以外之人於審判外之陳述經援引為證據者（包括各項
    書證），因檢察官及被告莊景智於本件辯論終結前，對證據
    能力均不爭執，本院審酌各該證據作成時之狀態，亦未見有
    非法取得之情形，且適合作為本案之證據使用，故依上開刑
    事訴訟法所定，均有證據能力。
四、實體方面：
  (一)公訴意旨認被告莊景智涉有前揭攜帶兇器竊盜之罪嫌，無非
    係以證人周文賓於警詢時之陳述、被告於警詢及偵訊之自白
    ，與彰化縣警察局彰化分局搜索扣押筆錄、扣押物品目錄表
    、周文賓所出具之贓物認領保管單各1件及現場指認照片2張
    等證據方法為憑。惟被告於本院審理時，堅決否認涉嫌竊取
    周文賓所有之車牌，辯稱：其與周文賓早已熟識，並曾受僱
    於周文賓，上開車牌乃其向周文賓商借，由周文賓於100年1
    月5日之下午，在彰化縣彰化市○○路○段714巷口之「萊爾
    富」便利商店，所親自交付予其收受，非其持扳手竊取，先
    前所以於警詢時坦承認罪，係因其不知周文賓如何取得上開
    車牌，心想此2面車牌若為周文賓所竊來，將會連累周文賓
    ，加上其為警方查獲後，警方一時還聯絡不到周文賓，為免
    殃及周文賓，才自白竊取前述車牌，待周文賓來到警局後，
    其警詢筆錄已製作完畢，並有將警詢中供述之情節告知周文
    賓；又周文賓所持用之行動電話號碼係0000000000號，而其
    曾以門號0000000000號行動電話與周文賓上開電話聯繫，可
    證其間早已熟識等語（見本院卷第25頁反面至30頁）。
  (二)本院查：
  1.證人周文賓前於警詢時雖係陳述0471-C8號車牌2面為其所有
    ，經警方於100年1月6日通知後，其始知失竊，且其不認識
    被告莊景智等語（見彰警分偵字第1000003945號卷〈下稱警
    卷〉第3頁）。然被告上開於本院審理時所為辯解，不僅能
    直接說出周文賓所使用之行動電話號碼，核與周文賓上開警
    詢筆錄中之記載完全相符，且經本院調閱前述行動電話之通
    聯紀錄加以比對後，上開2支行動電話於99年11月中旬確有
    通聯無誤（見本院卷第37頁反面、第61頁反面），可見被告
    於本院所為辯解非無所本，尚難逕認不實，故上開證人周文
    賓於警詢時之指訴是否可信，顯即待斟酌。
  2.案經本院傳喚證人周文賓到庭為證，據其具結證述：認識被
    告已有5、6年之久，曾僱用被告為員工，現為朋友關係，04
    71-C8號車牌為其所有無誤，係被告向其借用，被告稱只要
    借用1天，經其於100年1月5日，在彰化巿往烏日路上之某家
    「萊爾富」便利商店旁，交付給被告；被告為警查獲後，警
    方曾以電話聯繫其到場配合調查，惟因其本人當晚在夜巿擺
    攤作生意，故於翌日（即6日）才前往警局製作筆錄，到場
    後警方向其告知被告已坦承竊取前述車牌，被告也表示自己
    要扛起責任，使其受到連累，甚為抱歉等語（見本院卷第17
    4至175頁），核與被告前開辯解之各項主要情節，均相符合
    。而徵諸一般經驗法則，若證人周文賓與被告完全不相識，
    僅為失竊車牌之被害人時，應無可能為被告迴護如上情；況
    其所言與被告間之關係、在何處交付車牌給被告等，俱與被
    告於本院審理時之辯解相同，且未見有何勾串之情事；遑論
    尚有前揭通聯紀錄，可證其間洵非陌生毫不相識。則徵諸上
    情，本件實有可能因被告不明瞭周文賓如何取得此2面車牌
    ，及周文賓抵達警局後，不知被告涉及何等犯罪，然被告已
    先表示將扛起責任等相互誤解之情況下，方各自供述如警詢
    筆錄所載。從而，公訴意旨認前述車牌2面乃被告攜帶兇器
    所竊取，顯可合理懷疑並非實情。
  3.本院亦傳喚承辦警員李雨霖到庭為證，據其具結證稱查獲被
    告之過程為：車牌號碼0471-C8號之車牌2面，係警方發現1
    部自小客車所懸掛之R8-3091號車牌為他人失竊之贓物，故
    在上開自小客車附近埋伏，嗣見被告手持1個塑膠袋內為以
    報紙包裹之物進入上述車內，警方立即上前查緝，該塑膠袋
    內以報紙包裹之物便掉了出來，所包裹者即為0471-C8號之
    車牌2面等語（見本院卷第156頁反面至第158頁），並未能
    直接證明被告確有持扳手竊取上述車牌2面；且以其所言車
    牌係用報紙包裹放在塑膠袋內之情節，似反倒與被告及證人
    周文賓前開所言係借用之關係，較為相符。
  4.綜上所述，公訴人前揭所提出之證據方法，顯尚不足斷定被
    告確有其所指攜帶兇器竊盜之犯行而至一般人均可無所合理
    懷疑之程度，且本院亦查無其他積極之證據，足證被告確有
    此項犯行，則被告之犯罪嫌疑即有不足，自應基於罪疑唯輕
    ，為其無罪之諭知。
  (三)原判決依證人周文賓於警詢之指訴、被告之自白暨上開搜索
    扣押筆錄、扣押物品目錄表、贓物認領保管單及現場指認照
    片等證據資料，而對被告論罪科刑，固非無見。惟被告至本
    院始為前開辯解，並經查證確有其事，即應改為其有利之判
    斷；故檢察官提起上訴，以被告犯有前述攜帶兇器竊盜罪，
    原審卻未為新舊法之比較，適用最有利於被告之法律，顯有
    違誤，應予撤銷等語，固無理由，然原判決此部分認事既非
    正確，即應由本院將其關於攜帶兇器竊盜部分撤銷改判，且
    所定應執行刑，因已失所附麗，應一併撤銷，而改為被告被
    訴攜帶兇器竊盜部分無罪之判決。
據上論結，應依刑事訴訟法第369條第1項前段、第364條、第301
條第1項，判決如主文。
本案經檢察官許睦坪到庭執行職務。
中    華    民    國   100    年    6     月    23    日
            刑事第九庭  審判長法  官  江  德  千
                              法  官  陳  宏  卿
                              法  官  莊  深  淵
以上正本證明與原本無異。
不得上訴。
                              書記官  陳  振  海
中    華    民    國   100    年    6     月    23    日